【裁判字號】    97,交易,305
【裁判日期】    970718
【裁判案由】    過失傷害
【裁判全文】
臺灣板橋地方法院刑事判決             97年度交易字第305號
公  訴  人  臺灣板橋地方法院檢察署檢察官
被      告  甲○○
上列被告因過失傷害案件，經檢察官聲請簡易判決處刑（九十六
年度偵字第二一七０九號），本院認不宜適用簡易程序（九十六
年度交簡字第二四四五號），改適用通常程序判決如下：
    主  文
甲○○無罪。
    理  由
一、公訴意旨略以：被告甲○○於民國九十六年七月十四日十二
    時五十五分許，騎乘車牌ＣＳＨ─三七三號機車，甫自其位
    於臺北縣新莊市○○路二０五巷二十九號五樓之住處社區停
    車場出口起步時，本應注意車輛起步前，應注意前後左右有
    無車輛，並應讓行進中之車輛優先通行，及應注意車前狀況
    ，並隨時採取必要之安全措施，而依當時情形，並無不能注
    意之情事，竟未禮讓行進中車輛及留意車前狀況，貿然駛入
    化成路二０五巷內，適有乙○○騎乘車牌ＣＬＢ─九八九號
    機車沿該巷往中山路方向行駛，行經該巷二０五之三號前，
    因忽見甲○○所騎機車致煞車不及發生擦撞而人車倒地，致
    乙○○受有左手遠端橈骨骨折、右手橈骨骨折及全身多處擦
    傷之傷害。因認被告涉犯刑法第二百八十四條第一項前段之
    過失傷害罪嫌。
二、按犯罪事實應依證據認定之，無證據不得認定犯罪事實；不
    能證明被告犯罪者，應諭知無罪之判決；刑事訴訟法第一百
    五十四條第二項、第三百零一條第一項分別定有明文。再按
    行為人雖非故意，但按其情節應注意，並能注意，而不注意
    者，為過失；行為人對於構成犯罪之事實，雖預見其能發生
    而確信其不發生者，以過失論，刑法第十四條定有明文。而
    刑法上之過失犯，以行為人對於犯罪結果之發生按其情節應
    注意，並能注意，而不注意者，始克相當；若事出突然，依
    當時情形，不能注意時，縱有結果發生，仍不得令負過失責
    任（最高法院八十七年度台上字第二四五七號判決參照）。
    又按事實之認定，應憑證據，如未能發現相當證據，或證據
    不足以證明，自不能以推測或擬制之方法，為裁判基礎；苟
    積極證據不足為不利於被告事實之認定時，即應為有利於被
    告之認定；又認定犯罪事實所憑之證據，雖不以直接證據為
    限，間接證據亦包括在內，然而無論直接證據或間接證據，
    其為訴訟上之證明，須於通常一般之人均不致有所懷疑，而
    得確信其為真實之程度者，始得據為有罪之認定，倘其證明
    尚未達到此一程度，而有合理之懷疑存在而無從使事實審法
    院得有罪之確信時，即應由法院為諭知被告無罪之判決（最
    高法院四十年臺上字第八十六號、三十年上字第八一六號、
    七十六年度臺上字第四九八六號判例意旨足資參照）。
三、公訴人認被告甲○○涉有過失傷害罪嫌，無非以被告之供述
    、告訴人乙○○之指訴、證人黃昫皓之證述、現場照片十二
    幀、道路交通事故現場圖一份、道路交通事故調查報告表(一)
    、(二)、行政院衛生署臺北醫院診斷證明書一份為據。訊據被
    告坦承於上開時、地駕駛機車自其住處停車場駛出之事實，
    惟堅詞否認有何過失傷害之犯行，辯稱：伊與告訴人之機車
    並未發生碰撞，告訴人所受之傷害並非伊之過失等語。
四、經查：告訴人乙○○騎乘車號ＣＬＢ─九八九號重型機車，
    在前揭時、地，因人車倒地，告訴人受有左手遠端橈骨骨折
    、右手橈骨骨折及全身多處擦傷之傷害，業經告訴人指陳在
    卷，並為被告所是認，且有道路交通事故調查報告表(一)、(二)
    、現場及車損照片、診斷證明書附卷可證，此部分之事實固
    堪認定。是本案之爭點厥在：兩車是否有發生碰撞？該撞擊
    是否造成告訴人之上開傷害？被告對於本件車禍事故之發生
    究竟有無過失？(一)證人即承辦本案之台北縣警局新莊分局交
    通分隊警員蘇正佳證稱：「伊到現場的時候，雙方車輛都已
    經移動，伊是根據雙方的說詞來繪製現場圖，伊看到告訴人
    機車的右側方前車輪有與某種東西摩擦過的痕跡，但是因為
    被告機車並沒有在現場，無法做比對，所以就先製作告訴人
    的筆錄，之後再去找被告製作筆錄，所以沒有畫撞擊點，伊
    曾檢視被告之機車，其機車外觀並沒有明顯的車損；而道路
    交通事故現場圖（偵字卷第十二頁）是刮地痕三‧六公尺，
    不是煞車痕，是告訴人的機車可能倒地或是傾斜，機車的突
    起物與地面摩擦所造成的痕跡，伊繪製的刮地痕的終點的位
    置比較接近被告出車庫的位置」等語（見本院九十七年度交
    易字第三０五號卷第九頁至十三頁），所證核與卷附道路交
    通事故現場圖所繪之刮地痕、現場與車損照片所示內容均相
    符合。依道路交通事故現場圖之刮地痕顯示，被告機車所造
    成之刮地痕，其起點距離被告住處地下室車庫出口較遠，而
    刮地痕之終點反而較被告駛出住處車庫之巷弄較近，堪認告
    訴人所騎乘之機車在被告之機車出車庫、駛出巷道之前，業
    已傾倒並且造成刮地痕。(二)就兩車是否有發生碰撞而言，依
    道路交通事故現場圖所示，台北縣警局新莊分局交通分隊丙
    ○○○○並未畫撞擊點，已如前述；依證人即告訴人之友人
    黃昫皓證稱：「伊與告訴人騎機車進入上開巷道，被告騎車
    自停車場出來，告訴人要閃避被告的車子，但被告沒閃就撞
    到告訴人機車前輪」等語（見本院九十七年度交簡字第二四
    四五號卷第二十四頁）；然證人黃昫皓在偵查中證稱：「伊
    與告訴人各騎一部機車進入上開二０五巷內，伊騎在告訴人
    後方，突然看見被告騎車出車庫進入巷內，就聽到兩車煞車
    擦撞聲，伊不清楚擦撞之狀況為何」等語（見偵卷第二十八
    頁）。證人黃昫皓二次證述之內容，先是證稱其不清楚擦撞
    之狀況，於本院審理中改證稱被告撞到告訴人機車前輪等語
    ，證詞並不一致。而被告在警詢中供稱：「當時伊從社區地
    下室停車場出來，快轉彎時，告訴人從外面的馬路騎進來，
    伊等彼此有看到對方，伊先煞車停下來，告訴人也馬上緊急
    煞車，就看到對方跌倒，伊與告訴人有一段距離」（見偵卷
    第四頁）等語。且告訴人亦直陳，證人黃昫皓所聽到的聲音
    是其機車倒地聲，並不是兩車碰撞的聲音（見本院九十七年
    度交易字第三０五號卷第二十八頁）等語。故證人黃昫皓所
    證，兩車是否有確有撞擊乙節，未可遽採。另丙○○○○在
    本院審理中證稱，其看到告訴人機車的右側前方車輪有與某
    種東西摩擦過的痕跡，並當庭繪製在告訴人前輪有一輪胎痕
    跡（見本院九十七年度交易字第三０五號卷第十八頁）。被
    告亦不否認，告訴人之機車滑倒至其機車前方等情。應認兩
    車曾有碰觸，而時間點應係告訴人之機車傾斜滑行靜止之際
    ，且兩車僅係輪胎部分相互碰觸，並非被告撞擊告訴人之機
    車而致告訴人之機車傾倒滑行。(三)又查，告訴人之機車為行
    進中之車輛，被告之機車甫自車庫始出，告訴人之車速顯然
    較被告之車速為快，且告訴人之機車此時已傾斜滑行中，再
    參諸告訴人之體型遠較被告高大，倘兩車有發生撞擊，並致
    告訴人人車倒地，必有強大之撞擊力，然依警員所拍攝及被
    告所提供之照片所示，告訴人機車之左方車輪蓋、把手及左
    側後車燈受有損害，右側即被告駛出車庫之方向並未受損，
    且告訴人之人、車並無傷害或毀損之情事，有車損照片（見
    偵卷第十五頁、十六頁、九十七年度交簡字第二四四五號卷
    第十、十一頁、本院九十七年度交易字第三０五號卷第十九
    頁）在卷可參。依此，告訴人機車所受毀損之部位，難認係
    被告撞擊所致，而告訴人之機車對被告而言，亦無任何衝撞
    力道。甚難認告訴人所受之傷害，係由被告駕駛機車撞擊所
    造成。本案應係告訴人在巷道間騎乘機車並未減速，突見有
    被告之機車自住家車庫駛出，告訴人急欲煞車使己身重心不
    穩，車身即因而傾斜並仍繼續向前滑行，刮地痕長達三‧六
    公尺，至被告之車庫外始行停止，此時被告之機車正好駛出
    ，故難認係遭被告所駕駛之機車碰撞所致，公訴人所認容有
    誤會。(四)又本件經送臺灣省臺北縣區車輛行車事故鑑定委員
    會鑑定結果，亦認兩車是否發生碰撞部分，無從比對，有該
    委員會九十七年四月十日北縣鑑字第０九七五一八０二一四
    號函在卷可稽。(五)揆諸前揭說明，自難認定被告就本件車禍
    有過失。堪認被告並非有未讓行進中車輛優先通行而貿然行
    駛之情形，亦難認被告有未注意車前狀況之情事等過失責任
    。
五、綜上所述，本件依公訴人所提證據，不足以證明被告有應注
    意、能注意而不注意之過失情節，依「罪證有疑，利於被告
    」原則，被告辯稱其並無過失等語，堪可採信。此外，復查
    無其他證據足資證明被告有公訴人所指之過失傷害犯行，應
    認不能證明被告犯罪，依法為被告無罪之諭知，以昭審慎。
據上論斷，應依刑事訴訟法第四百五十二條、第三百零一條第一
項，判決如主文。
本案經檢察官林俊峰到庭執行職務。
中    華    民    國    97    年    7    月    18    日
                  交通法庭法  官  潘翠雪
上列正本證明與原本無異。
如不服本判決，應於送達後十日內敘明上訴理由，向本院提出上
訴狀
                          書記官  江文彬
中    華    民    國    97    年    7    月    18    日


司法院資訊處製作；財團法人民間司法改革基金會備份。
